【裁判字號】    88,訴,1560
【裁判日期】    890214
【裁判案由】    毒品危害防制條例
【裁判全文】
臺灣桃園地方法院刑事判決                        八十八年度訴字第一五六號
    公  訴  人  台灣桃園地方法院檢察署檢察官
    被      告  丁○○
    選任辯護人  乙○○
    被      告  戊○○
    選任辯護人  庚○○
                甲○○
右列被告因毒品危害防治條例案件，經檢察官提起公訴（八十八年度偵字第一四九二
四號），本院判決如左：
        主  文
丁○○連續販賣第一級毒品，處無期徒刑，褫奪公權終身，扣案第一級毒品海洛因壹
袋（淨重三．三六公克、包裝重○．三五公克、純度五九．五九％，純質淨重二．○○公克）沒收銷毀，扣案號碼0000-000000號呼叫器壹具、犯罪所得財物新台幣捌萬
元均沒收，犯罪所得財物新台幣捌萬元如全部或一部不能沒收時，以其財產抵償之。
又連續販賣第二級毒品，處有期徒刑拾年，扣案第二級毒品安非他命壹袋（淨重三四
．六三公克、包裝重○．七八公克）沒收銷毀，扣案號碼0000-000000號呼叫器壹具
、犯罪所得新台幣捌萬元均沒收，犯罪所得財物捌萬元如全部或一部不能沒收時，以
其財產抵償之。應執行無期徒刑，褫奪公權終身，扣案第一級毒品海洛因壹袋（淨重
三．三六公克、包裝重○．三五公克、純度五九．五九％，純質淨重二．○○公克）
第二級毒品安非他命壹袋（淨重三四．六三公克、包裝重○．七八公克）沒收銷毀，
扣案號碼0000-000000號呼叫器壹具、犯罪所得財物新台幣拾陸萬元均沒收，犯罪所
得財物新台幣拾陸萬元如全部或一部不能沒收時，以其財產抵償之。
戊○○連續販賣第一級毒品，處有期徒刑捌年。扣案第一級毒品海洛因貳袋（淨重二
．六四公克、包裝重一．一九公克、純度五六．九％，純質淨重一．五○公克）沒收
銷毀，扣案號碼0000-000000號行動電話壹具、電子秤壹個、犯罪所得財物新台幣參
萬元沒收，犯罪所得財物新台幣參萬元如一部或全部不能沒收時，以其財產抵償之。
其餘被訴販賣第二級毒品部分無罪。
      事  實
一、丁○○綽號「二哥」，基於概括之犯意，意圖營利，以其所有之號碼0000-00000
    0號呼叫器為聯絡販賣第一級毒品海洛因、第二級毒品安非他命予綽號「阿典」
    戊○○之工具，與戊○○約定先輸入「02」為戊○○編號，中間五碼為擬購買毒
    品之價格，如購買第一級毒品海洛因再輸入「04」為代碼，否則即表示購買第二
    級毒品安非他命，嗣再輸入四碼表示時間（如十二時十五分代碼即為「1215」）
    ，以此方式，自民國八十八年八月間某日起至同年九月十七日止，連續四次在桃
    園縣桃園市○○街一八六巷口處，以每錢第一級毒品海洛因、每兩第二級毒品安
    非他命均新台幣（下同）二萬元之價格，各販賣第一級毒品海洛英一錢、第二級
    毒品安非他命一兩予戊○○，總計丁○○販賣第一級毒品海洛因、第二級毒品安
    非他命各得款八萬元。戊○○亦意圖營利，基於概括之犯意，自丁○○處販入第
    一級毒品海洛因後，除一部份供自己施用外（施用毒品部分另案強制戒治），自
    八十八年七月底某日起至同年八月中旬某日止，以其所有之號碼0000-000000號
    行動電話為聯絡工具，連續三次在桃園市○○路○段六五巷六弄二之二號三樓己○○居處前，以每次新台幣一萬元價格販賣第一級毒品海洛英半錢予己○○，共
    計販賣所得為三萬元。嗣於八十八年九月十九日下午六時五十分許，警方在前揭
    己○○居處查獲己○○施用第一級毒品海洛因，經己○○供出第一級毒品海洛因
    之來源，並以上開號碼0000-000000號行動電話佯與戊○○聯絡購買第一級毒品
    海洛因，戊○○依約於當日下午七十二十分許駕駛車號ＬＶ﹣三五○○號自用小
    客車攜帶第一級毒品海洛因二袋（淨重二．六四公克、包裝重一．一九公克、純
    度五六．九％，純質淨重一．五○公克）至上開己○○居處前，為埋伏警員逮獲
    ，扣得上開第一級毒品海洛因，並於所駕駛之小客車內起出其所有供販賣第一級
    毒品海洛因用之電子秤一個及上開號碼0000-000000號行動電話一具。經戊○○
    供出毒品來源，而透過號碼0000-000000號呼叫器與丁○○聯繫，分別輸入「000
    00000000」（意為戊○○購買價格二萬元之第二級毒品安非他命，見面時間為午
    夜十二時十五分，亦即八十八年九月二十日凌晨零時十五分）、「000000000000
    0」（意為戊○○購買第一級毒品海洛因，面見時間為午夜十二時十五分）二組
    密碼，丁○○即依約攜帶第一級毒品海洛因一袋（淨重三．三六公克、包裝重○
    ．三五公克、純度五九．五九％，純質淨重二．○○公克）、第二級毒品安非他
    命一袋（淨重三四．六三公克、包裝重○．七八公克），於八十八年九月二十日
    凌晨零時十五分許前往約定地點即桃園縣桃園市○○街一八六巷口，為警查獲，
    並扣得丁○○發覺警察於現場埋伏時，棄置於車號Ｌ六﹣三○七八號自用小客車
    底下之前開第一級毒品海洛因、第二級毒品安非他命，並於丁○○桃園縣中壢市
    ○○○街十二號四樓住處起出上揭號碼0000-000000號呼叫器一具。
二、案經桃園縣警察局桃園分局報請台灣桃園地方法院檢察署檢察官偵查起訴。
        理  由
一、有罪部分：
（一）訊據被告丁○○、戊○○均否認有前揭販賣毒品之犯行，被告丁○○旭光辯稱
      ：伊當日係至前揭龍山街查獲地點倒垃圾，碰見戊○○乃趨前打招呼，隨即為
      警逮捕，0000-000000號呼叫器已久未使用，伊從未販賣任何毒品云云，而被
      告戊○○則辯稱係與證人己○○為男女朋友，二人合資，由其出面購買第一級
      毒品海洛因後再分裝交付與己○○云云。惟查：
     1右揭被告丁○○如何以0000-000000號呼叫器為工具，與戊○○約定先輸入「
      02」為戊○○編號，中間五碼為擬購買毒品之價格，如購買第一級毒品海洛因
      再輸入「04」為代碼，否則即表示購買第二級毒品安非他命，嗣再輸入四碼表
      示時間，又如何於約定地點販賣第一級毒品海洛因、第二級毒品安非他命之事
      實，迭據被告戊○○於警偵訊中指述歷歷，並以此聯絡方式於承辦本案警員丙○○面前，透過上開呼叫器與綽號「二哥」者聯繫，輸入「0000000 0000」、
      「0000000000000」二組密碼，被告丁○○即於密碼所示時間，攜帶第一級毒
      品、第二級毒品前往約定地點，經被告戊○○告知警員丙○○來人即綽號「二
      哥」者，警員丙○○拔槍警示逮捕，被告丁○○即將所攜帶之毒品棄置於地下
      等節，復據證人丙○○於偵審中結證在案。而被告丁○○所棄置於地之二袋物
      品，經檢驗分別確認為第一級毒品海洛因一袋（淨重三．三六公克、包裝重○
      ．三五公克、純度五九．五九％，純質淨重二．○○公克）、第二級毒品安非
      他命一袋（淨重三四．六三公克、包裝重○．七八公克），分別有法務部調查
      局八十八年十月二十日（八八）000000000號、八十八年十一月三日
      陸（八八）00000000號鑑定通知書各一紙在卷為憑，核其重量與被告
      戊○○輸入密碼擬購買之價格份量亦相符合，即二萬元第一級毒品海洛因一錢
      約三．五公克，二萬元第二級毒品安非他命一兩約三五．六公克。此外，復有
      0000-00000 0號呼叫器一具於被告丁○○住處扣得可資佐證，且該呼叫器並未
      向大眾電信股份有限公司辦理退租，亦有卷附該公司八十八年十一月十日（八
      八）眾管字第一三七號函可稽，非如被告丁○○所辯早已停機云云。雖被告戊○○於審理中亦附合被告丁○○所辯，改稱綽號「二哥」者另有其人，被告丁○○只是路經約定地點與伊打招呼，卻不曾販賣毒品予伊云云，然其既無法說
      明前曾指述被告丁○○甚明，又無法對於何以向埋伏警員陳明路經約定地點之
      被告丁○○即為綽號「二哥」者，致警員拔槍警示逮捕等自相矛盾之疑義，自
      圓其說，顯見嗣後翻異前詞，無非意在迴護，而被告丁○○空言否認販賣第一
      級、第二級毒品犯行，所辯均與上開經查屬實之證據相悖，自係意在卸責，均
      無可採。復查，被告丁○○、戊○○相識不久，為二人所一致供述，交情淡薄
      ，被告丁○○竟提供供特定之呼叫器，約定特殊密碼代號，供被告戊○○聯絡
      購買第一級、第二級毒品，且份量頗多，目的在於圖利，亦至灼然。
     2被告戊○○販賣第一級毒品海洛因予證人己○○之事實，除據被告戊○○於警
      訊中自白，並據證人己○○於警偵訊中證述在案，核二人所供買賣第一級毒品
      海洛因之時間、地點、價格等細節，悉相符合；證人己○○因施用第一級毒品
      海洛因為警查獲，供出來源，並以被告戊○○提供之0000-000000號行動電話
      佯與戊○○聯絡購買第一級毒品海洛因，戊○○依約攜帶藥物二袋前來，為警
      逮獲等情，復經證人丙○○結證屬實。而被告戊○○所攜之藥物二袋經法務部
      調查局檢驗確認為第一級毒品海洛因（淨重二．六四公克、包裝重一．一九公
      克、純度五六．九％，純質淨重一．五○公克），有該局八十八年十月二十一
      日陸（八八）00000000號鑑定通知書在卷足稽，並有於其駕駛之小客
      車內起出之販賣第一級毒品海洛因用之電子秤一個及上開號碼0000-000000號
      行動電話一具佐證。雖證人己○○於本院審理中改稱與被告戊○○為男女朋友
      ，所以與其合資向他人購買第一級毒品海洛因，而非向被告戊○○購買云云，
      雖與被告戊○○於偵審中所辯向綽號「二哥」者購買第一級毒品海洛因每錢二
      萬元，轉給證人楊名瑜每半錢一萬元，並未賺取差價之詞並無不合，然苟被告
      戊○○與證人己○○誼屬男女朋友，二人自當知之甚深，合資購買海洛因亦當
      在私人住居處所分貨，避警追緝，要無於街頭巷道，眾人出入之場所公然為之
      ，但證人己○○於警訊中竟稱只知第一級毒品海洛因係向綽號「阿典」之男子
      購買，真實姓名、年籍、住址均不詳（見偵查卷第二十頁正面），且二人一致
      供稱交貨地點在證人己○○居處一樓前，此實與經驗法則有違，以二人相互不
      知對方真實姓名年籍，僅以特定之行動電話聯絡，於固定地點交付第一級毒品
      海洛因，且證人己○○為警逮捕後即願提供來源，以求減輕刑責之情狀判斷，
      二人非僅難稱之為男女朋友，以普通朋友視之，亦恐有過，證人己○○於審理
      中改稱之詞，無非意在迴護，以為男女朋友為據，指被告戊○○收款而交付第
      一級毒品海洛因予證人己○○，並非意在營利，自非可採。又依交易習慣，所
      謂意圖營利，買賤賣貴固為通常之方法，但因應供需協調、開拓市場、物價波
      動、變賣求現種種市場狀況，平價售出，甚或削價求售，所在多有，非得僅以
      買賣價差決定行為人是否意圖營利，而須綜合其他具體情況審究之。依被告戊○○於審理中所稱：以木工為業，每月收入約五、六萬元，而每月購買第一級
      毒品海洛因三、四次，每次一錢二萬元，又購買第二級毒品安非他命三、四次
      ，每次一兩二萬元等語（見本院八十九年一月四日訊問筆錄）以觀，則被告戊○○每月耗費於毒品之資遠超過所得，基本生活已無法維持，苟非意在營利，
      殊難想像其干冒重典，特備專號行動電話（被告戊○○另有一具行動電話），
      夤夜往返奔波以求買入第一級毒品海洛因交付予證人己○○，又何必備有電子
      秤錙銖必較？足見被告戊○○對證人己○○售出第一級毒品海洛因，意在營利
      ，昭然若揭。
  綜上所論，事證已臻明確，被告丁○○、戊○○之犯行均堪認定。
（二）核被告丁○○所為，係犯毒品危害防制條例第四條第一項販賣第一級毒品罪、
      同條例第四條第二項販賣第二級毒品罪；被告戊○○所為則犯毒品危害防制條
      例第四條第一項販賣第一級毒品罪。被告丁○○、戊○○販賣第一級毒品前後
      持有第一級毒品，及被告丁○○販賣第二級毒品前後持有第二級毒品之低度行
      為分別為其等販賣第一級毒品、第二級毒品之高度行為所吸收，不另論罪。又
      其等先後販賣第一級毒品，或販賣第二級毒品之犯行，均時間緊接，手段相似
      ，顯各係基於概括之犯意多次觸犯犯罪構成要件相同之罪名，皆應論以連續犯
      一罪，除無期徒刑、死刑部分外，並加重其刑。被告丁○○所犯二罪間，犯意
      各別，應分論併罰之。又被告戊○○供出毒品來源因而破獲被告丁○○販賣第
      一級毒品、第二級毒品之事實，業據證人丙○○到庭結證屬實，應依毒品危害
      防制條例第十七條之規定，減輕其刑。爰審酌被告丁○○販賣第一級、第二級
      毒品之方式頗具規模，殘害全體國民身體健康至鉅；而被告戊○○施用毒品自
      殘之餘，復流毒他人，固即可議，然前未曾犯罪經法院判決科刑，有本院被告
      全國前案紀錄表一紙在卷為憑，素行尚稱良好，且犯後一度自白犯行，且供出
      前手，有助於遏止毒品流竄，足見其竣悔之誠等一切情狀，分就所犯各罪，量
      處如主文所示之主刑，被告丁○○部分並定其應執行刑，就宣告無期徒刑部分
      ，則依刑法第三十七條第三項、第一項併為褫奪公權之宣告。
（三）扣案被告丁○○所有之第一級毒品海洛因一袋（淨重三．三六公克、包裝重○
      ．三五公克、純度五九．五九％，純質淨重二．○○公克）第二級毒品安非他
      命一袋（淨重三四．六三公克、包裝重○．七八公克）、被告戊○○所有之第
      一級毒品海洛因二袋（淨重二．六四公克、包裝重一．一九公克、純度五六．
      九％，純質淨重一．五○公克）為查獲之毒品，應依毒品危害防制條例第十八
      條第一項前段沒收銷毀。而被告丁○○所有供販賣第一級毒品海洛因、第二級
      毒品安非他命之扣案號碼0000-000000號呼叫器一具，及販賣第一級毒品海洛
      因、第二級毒品安非他命所得財物各八萬元；被告戊○○所有供販賣第一級毒
      品海洛因之扣案號碼0000-000000號行動電話壹具、電子秤壹個，及販賣第一
      級毒品海洛因所得財物三萬元均應依毒品危害防制條例第十九條宣告沒收，又
      二人犯罪所得財物如全部或一部不能沒收時，以其財產抵償之。至於其於扣案
      物品（被告丁○○所有之行動電話三具、呼叫器二具；被告戊○○所有之計算
      機一個、行動電話一具、分裝袋一包、現金六萬四千四百元）均非違禁物，復
      為被告丁○○、戊○○否認乃供犯罪所用或所得之物，無從證明與其等販賣第
      一級或第二級毒品之犯行有涉，毋庸依公訴人所請宣告沒收，併此指明。
二、無罪部分：
（一）公訴意旨略稱：被告戊○○基於概括之犯意，意圖營利，於不詳時間地點，販
      賣第二級毒品安非他命予不詳姓名之人，因認被告戊○○涉有毒品危害防制條
      例第四條第二項之販賣第二級毒品罪嫌。
（二）訊之被告戊○○堅決否認有何販賣第二級毒品安非他命之行為，並以購入第二
      級毒品安非他命係供自己施用為辯，而公訴人指被告戊○○涉有販賣第二級毒
      品安非他命之罪嫌，又無非以被告戊○○將扣案總重二四．七公克第二級毒品
      安非他命，分別○‧八、一‧五及二公克等三種不同重量之包裝，再於包裝袋
      上分別以I、II、III等符號註明，顯非供自己施用為據，推論被告戊○○於不
      詳時間地點販賣第二級毒品安非他命予不詳姓名人，惟公訴人所起訴之上開犯
      罪行為實乏特定性，不僅難以確定起訴事實，且令被告戊○○無從提出具體反
      證自辯，而縱認公訴人泛就被告戊○○於本案辯論終結前所有販賣第二級毒品
      安非他命之行為提起公訴，犯罪事實亦應依證據認定之，無證據不得推定其犯
      罪事實，亦為刑事訴訟法第一百五十四條所明文揭櫫之證據法則，被告戊○○
      既始終堅決否認犯罪，而將購入之毒品分按不同包裝裝置，依社會上之生活經
      驗，或係購入後始起意分裝販賣，非必皆已著手於販賣行為，公訴人於無其他
      證據佐證之情況下，遽為被告戊○○販賣第二級毒品安非他命之推定，顯然違
      反上開證據法則，此部分自應為無罪之諭知。
（三）被告戊○○販賣第二級毒品安非他命之犯嫌，既經本院為無罪之諭知，扣案被
      告戊○○所有之第二級毒品安非他命即與本案無涉，無從為沒收銷毀之宣告，
      附此敘明。
三、據上論斷，應依刑事訴訟法第二百九十九條第一項前段、第三百零一條第一項，
    毒品危害防制條例第四條第一項、第二項、第十七條、第十八條第一項前段、第
    十九條，刑法第十一條前段、第五十六條，第三十七條第一項、第三項、第五十
    一條第四款，判決如主文。
本案經檢察官許炳文到庭執行職務。
中      華      民      國      八十九      年    二    月    十四      日
                                臺灣桃園地方法院刑事第四庭
                                      法  官  楊  得  君
右正本證明與原本無異。
如不服本判決，應於判決送達後十日內向本院提出上訴狀( 應附繕本 )，上訴於
臺灣高等法院。
                     書記官  簡  慧  瑛
中       華      民      國      八十九     年    二    月     十六    日
附論罪科刑依據之法條：
毒品危害防制條例第四條
製造、運輸、販賣第一級毒品者，處死刑或無期徒刑；處無期徒刑者，得併科新臺幣
一千萬元以下罰金。
製迼、運輸、販賣第二級毒品者，處無期徒刑或七年以上有期徒刑，得併科新台幣七
百萬元以下罰金。
製造、運輸、販賣第三級毒品者，處五年以上有期徒刑，得併科新臺幣五百萬元以上
罰金。
製迼、運輸、販賣專供製迼或施用毒品之器具者，處一年以上七年以下有期徒刑，得
併科新臺幣一百萬元以下罰金。
前四項之未遂犯罰之。


司法院資訊處製作；財團法人民間司法改革基金會備份。
